【裁判字號】    92,訴,361
【裁判日期】    920918
【裁判案由】    竊盜等
【裁判全文】
臺灣基隆地方法院刑事判決                          九十二年度訴字第三六一號
    公  訴  人  臺灣基隆地方法院檢察署檢察官
    被      告  乙○○
右列被告因竊盜等案件，經檢察官聲請以簡易判決處刑（九十二年度偵字第一四四三
號），本院認為不宜，改依通常程序審理，並判決如左：
    主      文
乙○○毀損門扇竊盜，累犯，處有期徒刑拾月。
    事      實
一、乙○○前曾因偽造文書案件，經本院於民國八十九年九月二十六日，以八十九年
    度訴字第三八三號判處有期徒刑八月確定，於九十一年五月十六日入監執行，九
    十二年二月十日執行完畢。乃乙○○仍不知悔改，為偷盜他人財物之目的，竟基
    於侵入住宅之概括犯意，先於九十二年四月十六日上午十一時三十分許，基於損
    壞他人物品之故意，以不詳之方式，毀壞甲○○所有，門牌號碼為「基隆市○○
    街十三號三樓」之住宅大門鎖頭，致該大門喪失防閑之效用，足以生損害於甲○○；再未經許可，藉由上開遭其破壞之大門侵入前揭甲○○之住宅，並基於為自
    己不法所有之意圖，以徒手方式，竊取甲○○所有，置放在屋內皮夾內之現金新
    臺幣（下同）一萬二千元及簽署有甲○○姓名之中國石油公司油票三十八張（油
    票價值總計四千元），得手後，旋即逃逸無蹤；復於九十二年四月十七日下午四
    時三十分許，以相同之方式，毀壞丙○○所有，門牌號碼為「基隆市○○街十六
    號三樓」之住宅大門鎖頭，致該大門喪失防閑之效用，足以生損害於丙○○；再
    未經許可，藉由上開遭其破壞之大門無故侵入前揭丙○○之住宅，意欲竊取丙○○之財物，惟乙○○於預備行竊，而尚未著手為財物尋覓之情狀下，旋為適巧亦
    在該處之丙○○查覺，嗣並為丙○○偕同甲○○在該棟大樓一樓之管理處合力逮
    捕；員警嗣則於接獲報案之情況下，徵得與乙○○同住之祖母李楊衫之同意，在
    乙○○住處，當場起出簽署有「甲○○」姓名之上開油票三十八張（油票三十八
    張已由甲○○領回）。
二、案經被害人丙○○、甲○○訴由基隆市警察局第一分局報請臺灣基隆地方法院檢
    察署檢察官偵查後，聲請本院以簡易判決處刑，本院認為不宜，改依通常程序進
行審理。
    理      由
一、訊之被告乙○○矢口否認有何前揭犯行，辯稱：伊住處所起獲之上開油票，實乃
    伊於告訴人甲○○住處門口所拾獲，而非伊毀壞告訴人甲○○大門鎖頭之後，侵
    入告訴人甲○○之住處行竊所得；此外，伊亦無毀壞告訴人丙○○大門鎖頭而侵
    入告訴人丙○○住宅之行為云云。經查：右揭事實業據告訴人丙○○、甲○○指
    述綦詳，且有告訴人丙○○所提供，經被告毀壞之大門鎖頭乙件扣案及上開經毀
    壞之鎖頭照片四幀、贓物認領保管收據乙紙、簽署有「甲○○」姓名之油票影本
    乙件在卷可佐；又被告確係因告訴人丙○○、甲○○所指之竊盜事件，而為告訴
    人丙○○、甲○○在基隆市○○街十三號、十六號大廈一樓管理服務處當場逮補
    之事實，除據告訴人指陳明確以外，並經證人郭宗太即該大廈管理員於本院調查
    時到庭結證屬實；而上開簽署有告訴人「甲○○」姓名之油票，確係員警在被告
    祖母李楊衫同意之情形下，在被告住處當場起獲乙節，則據證人石正雄於本院調
    查時當庭結證翔實，核與證人李楊衫即被告祖母於警詢時陳述之情節相符，且為
    被告所不否認；再參之被告在派出所製作筆錄之過程中曾對告訴人等表示：願意
    賠償告訴人所受損害以求取告訴人放棄追究之權利等語，惟因在場員警向告訴人
    表示竊盜係屬公訴罪，被告始行作罷等情節，此亦據告訴人甲○○於本院調查時
    陳明在卷，並經證人石正雄即當時亦陪同在場之員警到庭陳述在卷；綜合上情勾
    稽以觀，本院因認告訴人指述之情節，與事實相符，堪以採信；至被告所為辯解
    ，則無非飾卸之詞，要無足採。本件事證明確，被告犯行洵堪認定。
二、核被告損壞告訴人甲○○住宅大門之鎖頭，侵入告訴人甲○○住宅，以竊取告訴
    人甲○○所有之現金一萬二千元及油票三十八張之行為，係犯刑法第三百二十一
    條第一項第二款之毀壞門扇竊盜罪；被告侵入告訴人丙○○住宅之行為，係犯刑
    法第三百零六條第一項之無故侵入他人住宅罪；被告損壞告訴人丙○○住宅大門
    鎖頭之行為，係犯刑法第三百五十四條之損壞他人器物罪。被告損壞告訴人甲○○住宅大門之鎖頭，而入室行竊，其毀越行為，即屬毀損物品或侵入住宅，已併
    合於所犯加重竊盜之罪質中，從而，被告損壞告訴人甲○○住宅大門鎖頭並侵入
    告訴人甲○○住宅之行為，自無另構成毀損罪或侵入住宅罪之理（最高法院二十
    七年上字第一八八七號判例參照）。被告前後二次無故侵入他人住宅之犯行，時
    間緊接，所犯係構成要件相同之罪名，顯係基於概括犯意反覆為之，為連續犯，
    應依刑法第五十六條之規定，論以一罪。被告無故侵入告訴人甲○○住宅之目的
    ，係為竊取告訴人甲○○之財物；至其損壞告訴人丙○○住宅大門鎖頭之目的，
    則係為侵入告訴人丙○○之住宅，以遂其盜取他人財物之目的，其所犯上開毀損
    他人器物、無故侵入他人住宅、毀壞門扇竊盜三罪間，有方法目的之牽連關係，
    依刑法第五十五條之規定，應從一重之刑法第三百二十一條第一項第二款之毀壞
    門扇竊盜罪處斷。按告訴乃論之罪，告訴人祇須表示訴究之意思為已足，不以明
    示其所告訴者為何項罪名為必要。告訴人在偵查中已一再表示要告訴，雖未明示
    其所告訴之罪名，但依其所陳述之事實，仍無礙於告訴之效力（最高法院七十四
    年臺上字第一二八一號判例可資參照）。查告訴人甲○○於偵查中，雖未明示所
    欲追訴者，包括刑法第三百零六條之侵入住宅罪名，然則，細稽告訴人所陳述之
    事實，乃包括被告毀壞大門鎖頭，並侵入住宅行竊等全部過程，且告訴人於本院
    調查中，更已向員警補正其訴究被告犯罪之意思，此有本院卷附之告訴人警詢筆
    錄可憑，從而，告訴人丙○○有訴究被告毀損其大門鎖頭之意思；告訴人甲○○
    有訴究被告無故侵入他人住宅之意思，均屬情極灼然之事實，公訴意旨漏未斟酌
    及此，而誤以告訴人甲○○並未對被告侵入住宅部分之犯行提出告訴，復漏未論
    及告訴人丙○○告訴被告損壞其大門鎖頭部分之犯行，均屬未洽，惟此一未據公
    訴人向本院起訴之部分，與前揭已經起訴並經本院認定為有罪之部分，或有連續
    犯之裁判上一罪關係，或有牽連犯之裁判上一罪關係，已如前述，依審判不可分
    之原則，自應為起訴效力之所及，而為本院所得及所應審理之範圍。末查，被告
    曾有如事實欄所載之犯罪科刑及刑之執行情形，有臺灣高等法院被告全國前案紀
    錄表在卷可稽，其於有期徒刑執行完畢後，五年以內再犯本件最重本刑有期徒刑
    以上之罪，為累犯，應依刑法第四十七條之規定，加重其刑。爰審酌被告不圖以
    正當方式獲取財物，妄想以此方式不勞而獲，其手段殊不足取，其觀念亦極待矯
    治，並衡酌被告自犯後迄今，除未見有何悔意之外，更未賠償告訴人所受損害等
    一切情狀，量處如主文所示之刑，以示懲儆。
三、公訴意旨雖另以：被告於九十二年四月十七日下午四時三十分許，侵入告訴人丙○○所有，門牌號碼為「基隆市○○街十六號三號」之住宅意欲行竊之行為，另
    涉犯刑法第三百二十一條第一項第二款、第二項之毀壞門扇竊盜未遂罪云云，然
    按刑法第二十五條第一項所謂「著手」，係指犯人對於構成犯罪要件之行為，已
    經開始實行者而言；於「著手」此項要件行為以前之準備行動，係屬預備行為，
    除法有處罰預備犯之明文，而應依法加以處罰以外，不能遽以未遂犯之罪論擬（
    最高法院二十五年度非字第一六四號、三十年上字第六八四號判例可資參照）；
    查本案被告雖係意圖為自己不法之所有，侵入告訴人丙○○之住宅，「擬」竊取
    告訴人丙○○之財物，然其侵入住宅後，尚未開始為財物尋覓之行為，旋因告訴
    人丙○○發覺而逃逸，顯然僅止於預備竊盜之階段，而尚未著手為竊盜罪名構成
    要件行為之實行，不能被評價為竊盜「未遂」！公訴人漏未斟酌及此，而認被告
    此部分行為係屬竊盜未遂云云所持論據，顯屬誤會。被告侵入告訴人丙○○住宅
    意欲行竊之行為，既僅止於竊盜之預備階段，而未達於竊盜行為之著手，而刑法
    復無處罰竊盜預備行為之明文，此部分行為自屬法律所不罰，而本應就此為無罪
    之諭知，惟公訴人認此部分與前揭經本院認定為有罪之部分，有連續犯之裁判上
    一罪關係，爰不就此另為無罪之諭知，併此指明。
四、公訴人雖聲請本院以簡易判決處刑，然本件既查有前揭本應為無罪諭知之情節，
    即有刑事訴訟法第四百五十一條之一第四項但書不宜以簡易判決處刑之事由，從
    而，公訴人向本院聲請以簡易判決處刑，即有未洽，爰依職權改依通常程序進行
    審理，附此敘明。
據上論斷，應依刑事訴訟法第四百五十二條、第二百九十九條第一項前段，刑法第三
百二十一條第一項第二款、第三百零六條第一項、第三百五十四條、第五十六條、第
五十五條、第四十七條，判決如主文。
本案經檢察官林明志到庭執行職務。
中      華      民      國      九十二      年      九      月   十八   日
                                臺灣基隆地方法院刑事第三庭
                                    審判長  法  官  陳志祥
                                            法  官  王福康
                                            法  官  王慧惠
右正本證明與原本無異。
對於本件判決如有不服，應於收受送達後十日內，向本院提出上訴書狀，上訴於臺灣
高等法院，並按他造當事人之人數附具繕本。
                                  書記官  吳麗雲
中      華      民      國      九十二      年      九      月  二十二  日
附錄論罪法條
刑法第三百二十一條第一項第二款：
犯竊盜罪而有左列情形之一者，處六月以上五年以下有期徒刑：
二、毀越門扇、牆垣或其他安全設備而犯之者。
刑法第三百零六條第一項：
無故侵入他人住宅、建築物或附連圍繞之土地或船艦者，處一年以下有期徒刑、拘役
或三百元以下罰金。
刑法第三百五十四條：
毀棄、損壞前二條以外之他人之物，或致令不堪用，足以生損害於公眾或他人者，處
二年以下有期徒刑、拘役或五百元以下罰金。


司法院資訊處製作；財團法人民間司法改革基金會備份。
